【裁判字號】    89,上易,2006
【裁判日期】    891031
【裁判案由】    竊佔
【裁判全文】
臺灣高等法院臺中分院刑事判決                  八十九年度上易字第二○○六號
    上  訴  人  臺灣南投地方法院檢察署檢察官
    被      告  丙○○
    輔  佐  人  乙○○
    選任辯護人  趙建興
右上訴人因被告竊佔案件，不服臺灣南投地方法院八十九年度易字第二九四號中華民
國八十九年七月三十一日第一審判決（起訴案號：臺灣南投地方法院檢察署八十九年
度偵字第五四五號），提起上訴，本院判決如左：
    主  文
原判決撤銷。
丙○○意圖為自己不法之利益，而竊佔他人之不動產，處拘役伍拾日，緩刑貳年。
    事  實
一、丙○○意圖為自己不法之利益，於民國（以下同）八十八年十二月中旬某日，在
    甲○○所有坐落南投縣中寮鄉鄉親寮四九八之一○二地號土地上鋪設水泥地並搭
    設帳棚，供其販賣豬肉，而竊佔甲○○所有上開地號土地面積○點○二四公頃。
二、案經甲○○訴由南投縣警察局草屯分局移送臺灣南投地方法院檢察署檢察官偵查
    起訴。
    理  由
一、訊據被告丙○○（以下稱被告）固坦承有占有使用上開土地，惟堅決否認有何竊
    佔之故意，辯稱：伊於七十二年間向前屋主謝尾妹買受現舖設水泥地上之未保存
    登記房屋，買受時房屋坐落基地除被告自己所有之南投縣中寮鄉鄉○○段三一○
    之一地號土地外，尚有水利地，因實際位置並不清楚，且亦無人出面主張權利，
    故被告根本不知有佔用告訴人土地情事，告訴人於八十年間曾告知其已購得水利
    地並欲將該地轉賣予被告，惟因雙方所開價錢不合致而未成交，後來於八十八年
    九二一大地震間因房屋遭地震震倒，始在該地鋪設水泥地販賣豬肉云云。
二、經查（一）被告占用上開土地之事實，業據公訴人提出現場照片八張、土地所有
    權狀及南投縣竹山地政事務所八十九年三月二十七日土地複丈成果圖為證，且為
    被告所不否認，此部分事實，自堪採信。又系爭土地上之原有房屋係於五十六年
    間，由案外人謝尾妹及林文佑興建完成，而於七十二年間由謝尾妹得林文佑之授
    權出售予被告一情，業據被告於偵查中提出台灣台中地方法院八十年度簡字第一
    五三一號及同院八十年度簡上字第二七一號民事判決各一份附卷可稽，並經原審
    法院調閱上開卷證查明屬實。而證人謝尾妹及林文佑於上開民事事件中結證稱被
    告確於七十二年間向伊等購買系爭房屋（參上開台灣台中地方法院一審卷八十年
    十月十八日訊問筆錄、第三十二頁以次），再依台灣台中地方法院承審法官於八
    十年七月十七日會同丙○○及南投縣南投地政事務所測量人員履勘現場，經實地
    測量結果，被告所取得事實處分權之房屋其所占用之土地地號及面積，分別為坐
    落南投縣中寮鄉鄉親寮三一○之一地號、○點○○三公頃，四九八之九八地號、
    ○點○○二五公頃，四九八之九一地號、○點○○一四公頃，四九八之三六地號
    、○點○○○三公頃，四九八之三地號、○點○○○一公頃（有南投縣南投地政
    事務所八十年七月十七日複丈成果圖附於該卷可稽），其房屋基地坐落相關位置
    、面積，經核與本件被告被訴之竊佔位置均相符（參偵卷卷附之複丈成果圖及原
    審法院於八十九年七月十三日會同被告及南投縣南投地政事務所測量人員履勘現
    場紀錄及當日繪製之複丈成果圖），復有南投縣中寮鄉鄉親寮四九八之九八及四
    九八之一○二地號土地登記簿謄本附卷可稽（按土地登記簿謄本記載四九八之一
    ○二系分割自四九八之九八地號土地）。（二）雖告訴人甲○○係於八十年間始
    向財政部國有財產局台灣中區辦事處購得系爭二筆土地，此部份之事實，經原審
    法院向該處函查屬實，有該處南投分處八十九年七月二十一日台財產中投二第八
    九○○○○六五○○號函附卷可稽。惟甲○○於購入該土地後即向被告告知，並
    欲出售與被告，此項事實為被告於偵查中所是認（見偵查卷第二十二頁），足見
    被告於斯時起即知該土地之所有權人係甲○○，應無疑義。（三）被告在系爭土
    地之原有房屋既於八十八年九月二十一日因地震全部毀損，被告即應知悉依法不
    得再在原有地基上興建房屋或地上物，否則即侵害甲○○之權益，而有竊佔之嫌
    。詎被告於八十八年九月二十一日地震後，仍於八十八年十二月中旬占有甲○○
    之土地舖設水泥地並搭設帳棚，以供被告販售豬肉，被告所為自係意圖為自己不
    法之利益。被告上開所辯其無竊佔之故意云云，無非卸責之詞，不足採信。（四
    ）辯護人雖以：本件被告占有系爭土地已逾十五年，雖於八十八年間拆除房屋舖
    設水泥地，惟並未超越原來範圍，亦無終止竊佔之意思，仍應認係同一竊佔行為
    ，揆諸最高法院判例意旨，其追訴權時效已因十年間不行使而消滅，依法自應諭
    知免訴之判決云云。惟查系爭土地上之原有房屋係於五十六年間，由案外人謝尾
    妹及林文佑興建完成，而於七十二年間由謝尾妹得林文佑之授權出售予被告一情
    ，業據被告於偵查中提出台灣台中地方法院八十年度簡字第一五三一號及同院八
    十年度簡上字第二七一號民事判決各一份附卷可稽，並經原審法院調閱上開卷證
    查明屬實，已如上述。被告既係購買現成之違建房屋，則被告於偵查中辯稱其購
    買當時僅由出售人告知房屋有部分占用水利地，惟因未經測量，不知占用之位置
    及面積等語，應係可採。又竊佔罪為即成犯，於竊佔行為完成時犯罪即成立，以
    後之繼續竊佔，乃狀態之繼續而非行為之繼續；如在他人竊佔土地行為完成後，
    始向其買受或收受，縱明知係因竊佔而得，仍予故買或收受，祗能成立故買贓物
    或收受贓物罪，與收買動產之盜贓初無異致，不能謂其故買或收受行為，即為竊
    佔不動產。最高法院八十一年度台上字第二一九八號判決闡述甚詳。是被告於七
    十二年購入系爭土地上之建物時，其中部分土地縱屬水利地，當僅係所有權之糾
    葛，其主觀上應無竊佔之意圖，應無疑義。故辯護人上開所見，尚有誤會。本件
    事證明確，被告犯行可以認定。
三、核被告所為係犯刑法第三百二十條第二項之竊佔罪。原審不察，遽為免訴之判決
    ，自有未洽，檢察官上訴意旨，指摘原判決不當，非無理由，自應予撤銷改判。
    爰審酌被告犯罪之動機、目的、手段，及其品性、生活狀況、智識程度、犯罪所
    生之損害，及犯罪後態度等一切情狀，量處拘役伍拾日。查被告未曾受有期徒刑
    以上刑之宣告，有卷內前科表可查，經此偵審教訓，應知警惕諒無再犯之虞，且
    被告已與甲○○就民事部分達成和解，願意無條件拆除地上物將系爭土地返還甲
    ○○，有和解書影本一份在卷可稽，本院認所宣告之刑，以暫不執行為適當，併
    諭知緩刑二年，以勵自新。
四、據上論結，應依刑事訴訟法第三百六十九條第一項前段、第三百六十四條、第二
    百九十九條第一項前段、刑法第三百二十條第二項、第七十四條第一款，罰金罰
    鍰提高標準條例第一條前段，判決如主文。
本案經檢察官丁○○到庭執行職務。
中      華      民      國    八十九      年      十      月  三十一    日
                              臺灣高等法院臺中分院刑事第十庭
                                    審判長法  官  林  照  明
                                  法  官  李  寶  堂
                                          法  官  蕭  廣  政
右正本證明與原本無異。
不得上訴。
                                          書記官  黃  禎  祥
中      華      民      國    八十九      年    十一      月    二      日
附錄論罪科刑法條：
刑法第三百二十條
意圖為自己或第三人不法之所有，而竊取他人之動產者，為竊盜罪，處五年以下有期
徒刑、拘役或五百元以下罰金。
意圖為自己或第三人不法利益，而竊佔他人之不動產者，依前項之規定處斷。
前二項之未遂犯罰之。
                                                                        Ｋ


司法院資訊處製作；財團法人民間司法改革基金會備份。
